【裁判字號】    98,交聲,636
【裁判日期】    990129
【裁判案由】    聲明異議
【裁判全文】
臺灣臺南地方法院交通事件裁定     98年度交聲字第636號
移送機關    交通部公路總局嘉義區監理所臺南監理站
異議人即
受處分人    甲○○
上列受處分人因違反道路交通管理處罰條例案件，對於交通部公
路總局嘉義區監理所臺南監理站民國98年4月29日所為之裁決處
分（處分案號：嘉監南字第裁74-L00000000號），聲明異議，本
院裁定如下：
    主  文
異議駁回。
    理  由
一、原處分意旨略以：異議人即受處分人甲○○（下稱異議人）
    駕駛牌照號碼QM-9082號自用一般小客車，於民國（下同）9
    7年9月10日16時55分，在168線中國唯一廠前，因駕車行經
    有燈光號誌之交岔路口闖紅燈，遭警逕行製單舉發，嗣經交
    通部公路總局嘉義區監理所臺南監理站（下稱移送機關）依
    道路交通管理處罰條例第53條第1項、第63條第1項第3款（
    原裁決書漏載第3款）及違反道路交通管理事件統一裁罰基
    準表等規定，合計裁處罰鍰新台幣5,400元，並記違規點數3
    點。
二、本件聲明異議意旨略以：
  (一)異議人當時抵該路口時，時速約70公里且通過該處路口時，
    目視燈號為綠燈轉黃燈，依當時車速達70公里不宜急踩煞車
    ，判斷當時應可直接通過路口，以避免車輛失控或發生後方
    車輛追撞之情事。
  (二)該所警務員林政玄堅稱聲明人通過該路口時燈號已然由黃燈
    轉為紅燈，並加以欄查開單告發，但該員當時欄查位置距該
    路口約30～40公尺遠一處修車廠前，依此距離實難當場判斷
    異議人有無違規闖紅燈之故意。欄查後該員表示有錄影佐證
    異議人闖紅燈之事實，並當場播放證明，但異議人觀看該錄
    影帶後，因拍攝距離稍遠，異議人難以苟同闖紅燈之事實與
    闖紅燈之故意。
  (三)警務員林政玄開單告發後，異議人不服拒簽，且並未觀看告
    發單內容，該員當場錄音存證（錄音內容僅為異議人不服拒
    簽），記憶中該員當場並無告知異議人拒簽後之權益與義務
    （例：到案時問…等），異議人並不知拒簽徒罰單不會寄達
    通知到案日期，後致異議人錯過申訴時間，直至民國98年5
    月初裁決書寄達異議人戶籍往址後始知該案已遭栽決，並加
    以罰鍰新台幣5,400元。
  (四)異議人依異議理由第1點說明，依當時目視燈號及當時車速
    下通過該路口，並無闖紅燈之事實且絕無闖紅燈之故意，為
    此聲明異議，請求撤銷原處分等語。
三、按汽車駕駛人，行經有燈光號誌管制之交岔路口闖紅燈者，
    處新臺幣1,800 元以上5,400元以下罰鍰：並記違規點數3點
    。道路交通管理處罰條例第53條第1項及第63條第1項第3款
    分別定有明文。
四、經查：
  (一)異議人遭警舉發，於上開時、地，駕駛牌照號碼QM-9082號
    自用一般小客車，在168線中國唯一廠前，有駕車行經有燈
    光號誌之交岔路口闖紅燈之違規事實，有嘉義縣警察局97年
    9月10日嘉縣警交字第L00000000號舉發違反道路交通管理事
    件通知單1份附卷可參，惟異議人辯稱並無闖紅燈等行為云
    云。
  (二)然經本院勘驗嘉義縣警察局朴子分局98年6月9日嘉朴警五字
    第0980028174號函檢送舉發過程之錄影光碟，勘驗碟結果為
    ：「畫面標示2秒時，路口交通號誌已轉換為黃燈，有一藍
    色自小客車出現在畫面中，當時尚未到達停止線；畫面標示
    5秒時，號誌已轉換為紅燈，該藍色自小客車剛好駛至停止
    線後方，畫面繼續播放，該藍色車輛並沒有在停止線前停車
    ，直接超越停止線通過路口；畫面顯示9秒時，有聽到哨音
    聲；畫面顯示11秒時，該藍色自小客車消失於畫面中，此時
    ，號誌仍為紅燈。」由上開勘驗結果可知，異議人確實於紅
    燈情況下，通過交岔路口，遭舉發員警吹哨子示意異議人停
    車。此亦有嘉義縣警察局朴子分局98年12月30日嘉朴警五字
    第0980038170號函檢送上開舉發過程錄影光碟翻拍照片3幀
    附卷可參，異議人辯稱其無闖紅燈行為云云，自屬無據。
  (三)至於異議人辯稱未收到本件舉發通知單云云，然舉發機關稱
    異議人雖然拒絕在舉發通知單上簽名，但有當場收受本件舉
    發通知單，且值勤員警有當場告知應到案時間及地點，因錄
    音機適逢電力不足，並未收錄到本段對話，有嘉義縣警察局
    朴子分局98年7月17日嘉朴警五字第0980029977號函1份附卷
    可參；且經本院勘驗嘉義縣警察局朴子分局98年12月30日嘉
    朴警五字第0980038170號函檢送舉發過程之錄音資料可知：
    「自該錄音資料顯示3分12秒開始，異議人即與攔停之員警
    激辯稱其係黃燈時通過交岔路口，並無闖紅燈之違規行為，
    而員警有多次解釋何以認定異議人有闖紅燈之行為，並告知
    可以播放錄影資料供異議人查證，至9分20秒時，該錄音資
    料始因無資料停止播放。」上開勘驗結果可知，於舉發過程
    中，員警既已將與異議人之對話予以錄音長達6分多鐘，若
    非錄音機器故障，實無不將全部過程予以錄音之理。再參以
    本件舉發通知單收受通知聯者簽章欄上確實記載「拒簽、已
    告知應到案日期、地點」等語，因此，舉發機關稱雖然異議
    人拒絕在舉發通知單上簽名，但有當場收受本件舉發通知單
    ，且值勤員警有當場告知應到案時間及地點，因錄音機適逢
    電力不足，始未收錄到本段對話一節，尚屬有據。因此，異
    議人前開所辯，實不足採。從而，異議人之上述違規事實，
    應堪認定。
五、綜上所述，異議人於前揭時、地有闖紅燈之違規行為，應堪
    認定。則移送機關據以援引道路交通管理處罰條例第53條第
    1項、第63條第1項第3款及違反道路交通管理事件統一裁罰
    基準表等規定，裁處異議人罰鍰新台幣5,400元，並記違規
    點數3點，核無違誤或不當，本件異議為無理由，應予駁回
    。
六、據上論斷，應依道路交通管理處罰條例第87條第2項、道路
    交通案件處理辦法第19條，裁定如主文。
中    華    民    國    99    年    1     月    29    日
                     交通法庭   法  官   陳淑勤
以上正本證明與原本無異。
如不服本裁定，應於送達後5日內，向本院提出抗告狀。
                                書記官   謝國欽
中    華    民    國    99    年    1     月    30    日


司法院資訊處製作；財團法人民間司法改革基金會備份。
